【裁判字號】    98,上易,1219
【裁判日期】    980901
【裁判案由】    賭博等
【裁判全文】
臺灣高等法院臺中分院刑事判決        98年度上易字第1219號
上  訴  人  臺灣臺中地方法院檢察署檢察官
被      告  甲○○
                      3號
            乙○○
上列上訴人因被告賭博等案件，不服臺灣臺中地方法院98年度易
字第795號中華民國98年4月30日第一審判決（起訴案號：臺灣臺
中地方法院檢察署97年度偵字第26274號），提起上訴，本院判
決如下：
    主    文
上訴駁回。
    理    由
一、按依刑事訴訟法第350條、第361條、第362條、第367條規定
    ，不服地方法院之第一審判決而上訴者，須提出上訴書狀，
    並應敘述具體理由，為上訴必備之程式；其所提出之書狀未
    敘述上訴理由，或僅曾以言詞陳述上訴理由者，均應於上訴
    期間屆滿後20日內補提理由書於第一審法院。第一審法院經
    形式審查，認逾期未補提上訴理由者，應定期間先命補正；
    逾期未補正者，為上訴不合法律上之程式，應以裁定駁回。
    倘已提出上訴理由，但所提非屬具體理由者，則由第二審法
    院以上訴不合法律上之程式，判決駁回。而所謂具體理由，
    必係依據卷內既有訴訟資料或提出新事證，指摘或表明第一
    審判決有何採證認事、用法或量刑等足以影響判決本旨之不
    當或違法，而構成應予撤銷之具體事由，始克當之（例如：
    依憑證據法則具體指出所採證據何以不具證據能力，或依憑
    卷證資料，明確指出所為證據證明力之判斷如何違背經驗、
    論理法則）；倘僅泛言原判決認定事實錯誤、違背法令、量
    刑失之過重或輕縱，而未依上揭意旨指出具體事由，或形式
    上雖已指出具體事由，然該事由縱使屬實，亦不足以認為原
    判決有何不當或違法者（例如：對不具有調查必要性之證據
    ，法院未依聲請調查亦未說明理由，或援用證據不當，但除
    去該證據仍應為同一事實之認定），皆難謂係具體理由，俾
    與第二審上訴制度旨在請求第二審法院撤銷、變更第一審不
    當或違法之判決，以實現個案救濟之立法目的相契合，並節
    制濫行上訴（最高法院97年度臺上字第892號刑事判決意旨
    參照）。
二、上訴人即臺灣臺中地方法院檢察署檢察官不服原審判決對被
    告甲○○、乙○○被訴刑法第268條之意圖營利提供賭博場
    所、聚眾賭博罪嫌不另為無罪諭知部分提起上訴，其上訴意
    旨略謂：
  (一)原審判決認定被告甲○○、乙○○被訴刑法第268條之意圖
    營利提供賭博場所罪、聚眾賭博罪，應與刑法第268條之構
    成要件不符，所持論據略為：按供給賭博場所、聚眾賭博罪
    之成立，行為人須有意圖營利之犯意，始克成立，而所謂意
    圖營利，係指藉以賺取經濟上之利益，即俗稱之抽頭而言，
    苟行為人賭博之目的係圖藉贏得財物，則非此所謂之意圖營
    利。另按在店家擺設電動賭博機具供人投幣玩樂，縱依該機
    器之設計結構，店家之勝率較高，惟其輸贏之或然率仍屬不
    確定，其性質係以該機器代替自己，與人在公眾得出入之場
    所賭博，與意圖營利供給賭博場所或聚眾賭博，由他人賭博
    不同，且擺設電動賭博機具供人玩樂，店家仍係憑偶然之事
    實以決定財物之得喪，並無何從中抽取金錢圖利之情形，與
    刑法第268條意圖營利之要件尚屬有間。而本案之犯罪事實
    ，僅係被告甲○○、乙○○單純提供上開賭博機具與賭客對
    賭，並無查得向客人收取場地費或抽頭之情形，是被告甲○
    ○、乙○○雖共同在上址之公眾得出入之場所，擺設電子遊
    戲機，並以該電子遊戲機充作電動賭博機具，係以該機器代
    替渠等與人在公眾得出入之場所賭博，與意圖營利供給賭博
    場所或聚眾賭博罪，由他人賭博不同，應與刑法第268條構
    成要件不符，自難以此相繩。
  (二)惟原審所持法律見解，容有再行斟酌餘地：按刑法第268條
    之意圖營利，只須主觀上有圖得利益之意思為已足，不以實
    際上取得利益為要件。又電子遊戲機之程式如於設計之初即
    已隱含該遊戲機具有較高獲勝機率，已非純粹射倖性得比擬
    ，此從經營者必須花費鉅資購買或租用遊戲機台，聘雇員工
    兌換現金，並提供場所擺放而仍能獲利即明，是該等提供賭
    博場所以擺設電子遊戲機與之對賭之行為，亦同時具有營利
    之意圖（參照臺灣高等法院97年度上易字第1658號、97年度
    上易字第2178號、97年度上易字第584號、97年度上易字第
    2176號刑事判決）。查被告甲○○經營「玖隆商行」，在店
    內擺設「跑馬二人座」等機台，並僱用與之有意圖營利提供
    賭博場所及在公眾得出入場所賭博財物之犯意聯絡之店員乙
    ○○，擔任開分、洗分及兌換現金之工作，透過機台設定之
    操作方式，在客人中獎時，以1：1之比例供客人洗分換取現
    金，此財物之取得本質上即具有偶然性及射倖性，核屬賭博
    行為無疑，且因經營時間之持續、多數不特定客人之先後進
    出、可透過人為操控賠率之方式決定莊家輸贏比例等節，被
    告等經營此業，顯然具有持續營業以牟利之反覆性質，則甲
    ○○、乙○○基於同一營業犯意，於持續之時間內，在同一
    公眾得出入之地點，供給擺設有賭博性電動玩具之場所，與
    不特定客人對賭，核其等所為，均係犯刑法第268條之意圖
    營利供給賭博場所及第266條第1項前段之普通賭博罪。被告
    甲○○、乙○○2人，就上述犯行均有犯意聯絡及行為分擔
    ，為共同正犯。是原審適用法律有上述之違法，自難認原判
    決妥適，請撤銷原判決，另為適當之判決等語。
三、按取捨證據與認定事實乃事實審法院職權之行使，對證據取
    捨及認定事實所為之判斷倘不違反一般經驗法則與論理法則
    ，即難指其違背法令。次按，在便利商店內未經營業許可擺
    設遊戲機具而與不特定人賭博，除該當電子遊戲場業管理條
    例第22條之罪及刑法第266條第1項前段之賭博罪外，是否另
    該當刑法第268條意圖營利供給賭博場所或聚眾賭博罪？實
    務見解向來紛歧，肯定說與否定說互為伯仲，難分軒輊，此
    參臺灣高等法院暨所屬法院96年法律座談會刑事類提案第12
    號即明。查，經本院依形式上審查，原判決已就被告二人所
    為如何不該當於刑法第268條之意圖營利供給賭博場所或聚
    眾賭博罪嫌，詳為說明其採證、認事之理由，難謂無據。檢
    察官上訴意旨僅係以一己之法律上見解指摘原審判決法律見
    解不當，並非係依據卷內訴訟資料或提出新事證以指摘或表
    明原審判決有何違反證據法則、經驗法則及論理法則等足以
    影響判決本旨之不當或違法，而構成應予撤銷之具體事由，
    自難認符合首揭之上訴具體理由，本件上訴自不合法定上訴
    程式，應予駁回，並不經言詞辯論為之。
據上論斷，應依刑事訴訟法第367條前段、第372條，判決如主文
。
中    華    民    國    98    年    9     月    1     日
            刑事第五庭  審判長法  官  趙  春  碧
                              法  官  楊  真  明
                              法  官  賴  恭  利
上列正本證明與原本無異。
不得上訴。
                              書記官  林  桂  鳳
中    華    民    國    98    年    9     月    1     日


司法院資訊處製作；財團法人民間司法改革基金會備份。
